最高法院刑事判決　　　　　　　　　　　　　　　九十三年度台上字第三三三一號
　　上 訴 人　甲○○
右上訴人因公共危險等罪案件，不服台灣高等法院台中分院中華民國九十年九月十九
日第二審判決（九十年度交上訴字第一三二八號，起訴案號：台灣台中地方法院檢察
署九十年度偵字第五三二七號），提起上訴，本院判決如左：
    主  文
上訴駁回。
    理  由
一、關於鴐車肇事遺棄罪部分
按刑事訴訟法第三百七十七條規定：上訴於第三審法院，非以判決違背法令為理由，
不得為之。是提起第三審上訴，應以原判決違背法令為理由，係屬法定要件。如果上
訴理由狀並未依據卷內訴訟資料，具體指摘原判決不適用何種法則或如何適用不當，
或所指摘原判決違法情事，顯與法律規定得為第三審上訴理由之違法情形，不相適合
時，均應認其上訴為違背法律上之程式，予以駁回。本件原判決認定上訴人甲○○於
民國九十年三月六日凌晨一時許，酒後吐氣所含酒精成分超過每公升零點四二毫克以
上，已不能安全駕駛動力交通工具，猶貿然駕駛其父詹塗埤所有車牌號碼Ｙ六｜九四
０五號小客車，沿台中市○○○路向南行駛，同日凌晨一時二十分許，駛至同市○區
○○○路及柳川東路口時，適有張少鴻駕駛車牌號碼ＩＫＣ｜九八二號重型機車，亦
駛至上揭路口，二車發生擦撞，致張少鴻人車倒地，受有左側骼骨挫傷等傷害（上訴
人因服用酒類，不能安全駕駛動力交通工具而駕駛罪部分詳後述，另涉嫌過失傷害部
分，未據被害人提出告訴）。詎上訴人明知駕車肇事，致張少鴻受傷，仍未下車救護
，反而駕車逃逸。嗣經路人提供其車牌號碼，經警通知其家人，上訴人遲至同日上午
八時許始到案，並接受酒測，其吐氣所含酒精濃度達每公升零點四二毫克等情。因而
維持第一審關於論處上訴人駕駛動力交通工具肇事，致人受傷而逃逸罪刑之判決，駁
回其在第二審之上訴，已綜核全部卷證資料，詳加斟酌論斷，敘明其所憑之證據及認
定之理由，而以上訴人否認犯罪所持之辯解為不足採，予以指駁綦詳，俱有卷存之證
據資料可資覆按。從形式上觀察，並無判決違背法令之情形存在。查證據之取捨及證
據證明力如何，均屬事實審法院得自由裁量、判斷之職權，苟其此項裁量、判斷，並
不悖乎通常一般之人日常生活經驗之定則或論理法則，又於判決內論敘其何以作此判
斷之心證理由者，即不得任意指摘其為違法，據為提起第三審上訴之合法理由。而認
定犯罪事實所憑之證據，並不以直接證據為限，間接證據亦包括在內，審理事實之法
院綜合卷內之直接、間接證據，本於推理作用，於通常一般之人均不致有所懷疑，得
確信其為真實之程度者，即非不得據之為有罪之認定。原判決論處上訴人駕車肇事遺
棄罪，係綜合上訴人之部分自白、被害人張少鴻之指述、台中市○○○道路交通事故
調查報告表、現場圖、台中市警察局舉發違反道路交通管理事件通知單、吐氣酒精濃
度測試表及車籍作業系統查詢認可資料、現場照片與被害人張少鴻之診斷證明書等直
接、間接證據，本於推理作用，為認定犯罪事實之基礎，其對證據之取捨及證據證明
力之判斷，並無違反證據法則。判決理由內復敘明：上訴人酒後吐氣所含酒精成分雖
超過每公升零點四二毫克以上，但其既有能力自台中駕車返回彰化住處，行經數條道
路，知悉在何處轉彎，顯見當時並未完全喪失辨識能力。雖其左耳全聾，但僅影響聽
覺，其小客車撞擊機車後造成左前方車燈破裂，極為猛烈，自能感受撞車情事。若不
知肇事，當無緊急煞車在現留下三點三公尺長之煞車痕之理。其所辯因酒醉不知肇事
，致人受傷之詞，為卸責飾詞。而證人即上訴人胞姊詹麗紅所證：上訴人回家後告稱
未駕車肇事等語，亦係迴護之詞，均無足採。其因駕車肇事，未下車救護，反駕車逃
逸，已該當駕車肇事遺棄罪之構成要件等語，其採證又無悖乎一般經驗法則，仍不得
指為違法。上訴意旨置原判決上開明確論斷於不顧，對原審取捨證據及證據證明力判
斷之審判職權行使，任憑己見，或就同一證據資料為相異之評價，或就不影響於判決
本旨事項再為事實上之爭辯，均與法律規定得為第三審上訴理由之違法情形，不相適
合，其上訴為違背法律上之程式，應予駁回。
二、關於服用酒類，不能安全駕駛動力交通工具而駕駛部分
按刑事訴訟法第三百七十六條所列各罪之案件，經第二審判決者，不得上訴於第三審
法院，法有明文。本件上訴人觸犯刑法第一百八十五條之三服用酒類致無法安全駕駛
動力交通工具罪部分，核屬刑事訴訟法第三百七十六條第一款之案件。依首開說明，
既經第二審判決，自不得上訴於第三審法院，上訴人一併提起上訴（未聲明一部上訴
者，視為全部上訴），顯為法所不許，此部分應併予駁回。
據上論結，應依刑事訴訟法第三百九十五條前段，判決如主文。
中　　　華　　　民　　　國　　九十三　　年　　　六　　　月　　 三十 　　日
                              最高法院刑事第四庭
                                  審判長法官  紀　俊　乾
                                        法官  黃　正　興
                                        法官  劉　介　民
                                        法官  陳　東　誥
                                        法官  黃　一　鑫
      右正本證明與原本無異
                                              書  記  官
中　　　華　　　民　　　國　　九十三　　年　　　七　　　月　　　五　　　日
                                                                    ｍ
